Inventaris van het archief van de Stichting voor Nederlands Onderwijs in Indonesië (SNO), 1950-1961 (1964)
Nationaal Archief, Den Haag
Stichting voor Nederlands Onderwijs in Indonesië
Ned. Onderwijs Indonesië
oudste stuk - jongste stuk: 1950-1964
merendeel 1950-1961
I20590
949 inventarisnummers; 16,60 meter
Normale geschreven, getypte en gedrukte documenten, geen bijzondere handschriften.
Nationaal Archief, Den Haag
Stichting voor Nederlands Onderwijs in Indonesië (SNO)
De Stichting voor Nederlands Onderwijs in Indonesië is in 1950 opgericht om, na de soevereiniteitsoverdracht in 1949 de aansluiting van onderwijs in Indonesië met Nederland te bevorderen voor de leerlingen in het openbaar en bijzonder onderwijs. Het archief bevat stukken betreffende de organisatie en de financiën van de stichting en stukken betreffende de verschillende niveaus van onderwijs. Er zijn ook naamlijsten inzake briefwisselingen van docenten en andere krachten in het archief aanwezig.
Archiefvorming
Geschiedenis van de archiefvormer
Oprichting en doelstelling
In het voormalige Nederlands-Indië boden zowel de openbare als de bijzondere scholen een opleiding, die wat programma en onderwijspeil betrof, aansloot bij het gelijksoortige in Nederland. Overgang naar het onderwijs in Nederland was steeds mogelijk zonder dat daarbij bijzondere moeilijkheden waren te vrezen.
Bij de overdracht van de souvereiniteit aan de Indonesische overheid op 27 december 1949 kwam er verandering in deze situatie.
Het openbaar onderwijs werd automatisch Indonesisch onderwijs en op de openbare scholen werd Indonesisch de voertaal. De leerprogramma's zouden worden afgestemd op de behoeften van het land en dus niet meer in overeenstemming zijn met die in Nederland. Het bijzonder onderwijs, dat tot dusverre steeds steun had ontvangen van de overheid, kon daar niet meer op rekenen, want het Nederlands onderwijs was in feite buitenlands onderwijs geworden.
De situatie in het voorjaar van 1950 vroeg om een oplossing.
In verband hiermede vormde zich een Comité voor Nederlands Onderwijs, waarin het Nederlandse bedrijfsleven in Indonesië, dat groot belang had bij het voortbestaan van het onderwijs aan de kinderen van Nederlandse employé's, samenwerkte met de verschillende schoolverenigingen, die tot dusverre het bijzonder onderwijs hadden verzorgd. Drie overkoepelende organisaties van de Nederlandse schoolverenigingen in Indonesië - de Neutrale, de Protestants Christelijke en de Rooms Katholieke organisaties - alsmede het I.E.V. (Indo-Eenheids/Europees Verbond) en de ondernemersbond voor Indonesië vormden de oprichters van de Stichting voor Nederlands Onderwijs in Indonesië(S.N.O.), gevestigd te Djakarta. De akte van oprichting is op 1 juli 1950 verleden ten overstaan van notaris L.J. van der Linden te Djakarta (zie inv.nr.1). Uit de namen van de voorzitter en de leden van het Algemeen Bestuur blijkt, dat de voornaamste belangengroepen van het in Indonesië werkzame bedrijfsleven daarin vertegenwoordigd waren (zie inv.nr. 53, circulaire nr 3). De stichting was gevestigd te Djakarta. Als vertegenwoordiger in Nederland werd op 12 juli 1950 benoemd W. Ruys, oud-rector van het C.A.S.-lyceum te Djakarta (zie inv.nr 53, circulaire nr 7).
Volgens artikel 2 van de statuten heeft de Stichting ten doel te bevorderen:
onderwijs in Indonesië op zodanige voet en met zodanig leerplan, dat de leerlingen bij vertrek naar Nederland in staat zijn aan aldaar gevestigde onderwijsinstellingen hun opleiding zonder tijdverlies voort te zetten
onderwijs in Indonesië op zodanige voet en met zodanig leerplan, dat de leerlingen, die naar alle waarschijnlijkheid niet naar Nederland zullen vertrekken en voor wie om andere reden westers onderwijs gewenst is, daartoe in staat te stellen.
In 1955 werd besloten om de vertegenwoordiging van de Stichting in Nederland om te zetten in een afzonderlijke rechtspersoon, omdat enerzijds het risico bestond, dat de rekening van de S.N.O. te Djakarta bij de Nationale Handelsbank, waarop de subsidie van de Nederlandse regering werd gestort, geblokkeerd zou worden, aangezien de S.N.O. geen Nederlandse deviezeningezetene was en anderzijds volgens de opvattingen van het Indonesisch deviezeninstituut de effecten en geldmiddelen van in Indonesië gevestigde rechtspersonen tot het deviezenbezit van Indonesië werden gerekend. Op 16 april 1955 werd voor notaris F.M. van Hasselt te 's-Gravenhage de oprichtingsakte verleden van de Stichting voor Nederlands Onderwijs in Indonesië gevestigd te 's-Gravenhage (zie inv.nr.5)
Volgens artikel 2 van de statuten heeft deze Stichting ten doel rechtstreeks of middelijk te bevorderen het Nederlands Onderwijs in Indonesië. In de praktijk was de taak van de vertegenwoordiging in Nederland en later van de Stichting te Den Haag o.a.:
het aantrekken van leerkrachten in Nederland
de administratie van de gelden, die voor het in Indonesië werkzame personeel in Nederland ter beschikking werden gesteld
het aanschaffen van leermiddelen.
Het bestuur van de nieuwe Stichting werd als volgt samengesteld:
Mr J. van Oldenborgh voorzitter
Mr D.S. Westerman Holstijn secretaris
Mr A.G. Fennema lid
I.G. Rueb lid
Mr J.S. Sinninghe Damsté lid
De vertegenwoordiger in Nederland werd aangesteld tot directeur.
Financiering
De geldmiddelen van de Stichting bestonden uit het bij haar oprichting afgezonderd stichtingskapitaal, subsidies van de Nederlandse regering, contributies van Nederlandse bedrijven in Indonesië en schoolgelden. De aanvankelijke opzet was, dat de Nederlandse regering voor haar rekening zou nemen de uitgaven in de guldenssfeer en de ondernemers en de ouders van de leerlingen zouden dekken de rupiah-kosten. Deze verdeling was reeds spoedig niet te handhaven, omdat steun van de Nederlandse regering in de rupiahsfeer nodig was. Tevens wenste de Nederlandse regering bepaalde vormen van onderwijs (z.g. aanpassingsonderwijs) en moest een omvangrijk bouwprogramma ter hand worden genomen.
Leerkrachten en scholen
Toen de S.N.O. haar taak begon, draaiden alle scholen, voor de overgrote meerderheid met personeel, dat nog in vaste of tijdelijke dienst was van de R.I. De Indonesische minister van onderwijs heeft toen op niet genoeg te waarderen wijze hulp verschaft door voorlopig al deze leerkrachten " ter beschikking te stellen" van de S.N.O. en hen te blijven salariëren. Hierdoor werd een vacuum in de personeelsvoorziening voorkomen. Op 1 januari 1952 bijv. waren 363 R.I.-leerkrachten werkzaam op S.N.O.-scholen. In de loop van 1952 en begin 1953 heeft de R.I. hieraan echter een einde gemaakt en werd de meerderheid van hen op wachtgeld gesteld of ontslag verleend. Een klein deel is overgeplaatst naar.R.I.-onderwijsinstellingen. Het merendeel van de afgevloeide R.I.-leerkrachten is in particuliere dienst van de schoolverenigingen overgegaan.(zie inv.nr.4 )
De werving van leerkrachten in Nederland geschiedde, behalve door de Stichting, door de wervingscommissie van de Bond van Neutrale Schoolverenigingen in Indonesië, de Commissie van bijstand voor het christelijk onderwijs in Indonesië en het Centraal Indisch Missie Bureau (zie inv.nr. 110-112).
Op 25 augustus 1950 namen op de 68 scholen bijna 14.000 leerlingen aan het onderwijs deel. Op 1 september 1958 waren er nog 14 scholen met ruim 900 leerlingen, en op 1 januari 1961 nog 5 scholen met 199 leerlingen en 12 leerkrachten. Bij de sluiting der scholen op 30 juni 1961 was de situatie als volgt: 5 scholen met 138 leerlingen.
Onderwijs
Door middel van het concordante onderwijs, genoemd in artikel 2a van de statuten, wilde men de leerlingen zodanig opleiden, dat zij te allen tijde zonder ernstige moeilijkheden op gelijksoortige scholen in Nederland in een zelfde klas de lessen konden volgen.
Hiertegenover stond het assimilatie-onderwijs, waarbij er naar gestreefd werd de leerlingen zo op te leiden, dat zij zich een plaats in de Indonesische maatschappij konden verwerven. Dit assimilatie-onderwijs werd verdeeld in omschakelingsonderwijs, dat bedoeld was om de leerlingen zo spoedig mogelijk op te doen gaan in de Indonesische maatschappij (Indonesisch onderwijs met Nederlands als bijvak) en het aanpassingsonderwijs, dat er weliswaar op was gericht de leerlingen uiteindelijk te doen op gaan in de Indonesische maatschappij, maar dat ook rekening hield met de andere mogelijkheid. Het was Nederlands onderwijs, doch met Indonesisch als zeer belangrijk vak (zie artikel 2b van de statuten).
Een belangrijk punt was de gelijkstelling van de onder de auspiciën van de S.N.O. afgegeven getuigschriften van de lycea en hogere burgerscholen met het getuigschrift, genoemd in artikel 11 van de hoger-onderwijswet. Ieder jaar vonden deze gelijkstellingen plaats bij een Koninklijk Besluit (zie inv.nr.831 en de Wet Wetenschappelijk Onderwijs, editie Schuurman & Jordens, nr.9). De onder auspiciën van de S.N.O. uitgereikte MULO-diploma's werden krachtens overeenkomst met de MULO-verenigingen in Nederland eveneens erkent.
Liquidatie
In 1957 veranderde de situatie in Indonesië en een uittocht van Nederlanders was het gevolg. Bovendien verbood de regering in Djakarta de Indonesische leerlingen "buitenlandse scholen" te bezoeken. De met Nederlands geld gebouwde scholen stroomden leeg (zie ook punt 3 van deze inleiding). Terwijl de middelbare scholen reeds in 1958 gesloten werden, hielden een aantal lagere scholen het nog vol tot 1 juli 1961. Op 15 december 1961 nam het bestuur met algemene stemmen het besluit tot liquidatie van de Stichting per 31 december 1961.
Geschiedenis van het archiefbeheer
De Stichting te Den Haag gebruikte een soort rubriekenregistratuur, de indeling van de dossierlijst is in de bijlage opgenomen. Bij de laatste berwerking is hiervan afgeweken.
Van het archief van de S.N.O. te Djakarta is een zeer klein aantal stukken in deze inventaris beschreven. Eind 1957 en begin 1958 zijn belangrijke archiefbescheiden door de Directie van de S.N.O. vernietigd in verband met de gespannen toestand in Indonesië (zie de brief van de S.N.O. te Djakarta, d.d. 20 november 1961, inv.nr.935). Op 11 juli 1958 heeft een brand gewoed in het kantoor van de S.N.O. te Djakarta, waarbij een gedeelte van het archief verloren is gegaan (zie inv.nr.92). In een brief van 4 december 1959 (zie inv.nr.841) vroeg de toenmalige directeur van de S.N.O. te Djakarta, Mr L.L. Hazen, of de S.N.O. te Den Haag nog prijs stelde op archiefstukken van de S.N.O. te Djakarta. Hij deed dit verzoek, daar hij van plan was om na 1 januari 1960 dat gedeelte van het S.N.O.-archief, dat betrekking had op 1957 en voorgaande jaren zoveel mogelijk te vernietigen. Uit het antwoord van S.N.O.-directeur W.Ruys van 10 februari 1960 blijkt, dat hij belangstelling had voor personeelsbundels, personeelsbeoordelingen, correspondentie over diensttijd en bevoegdheid en "alles wat op het gebied der uit Nederland afkomstige financiën ligt" (zie inv.nr.93). Een antwoord op deze brief heb ik niet gevonden. Mij is niet bekend, of ooit archiefstukken naar Nederland zijn gezonden.
Na de opheffing der Stichting berustten de liquidatiewerkzaamheden voornamelijk bij de boekhouder, J.Kolle, die na zijn ontslag per 1 januari 1962 werd aangesteld bij het Ministerie van Onderwijs, Kunsten en Wetenschappen. Het archief van de Stichting werd overgebracht naar het Ministerie en werd geïnventariseerd
Aangezien de indeling van het archief zeer willekeurig was en weinig consequent was doorgevoerd, is bij de inventarisatie hiervan afgeweken.
De verwerving van het archief
Overbrenging van een overheidsarchief
Het archief is krachtens bepalingen van de Archiefwet overgebracht.
De verwerving van het archief
Het archief is krachtens bepalingen van de Archiefwet overgebracht.
Inhoud en structuur van het archief
Selectie en vernietiging
Een gedeelte van het archief is vernietigd. Voor een specificatie, zie bijlage.
Aanwijzingen voor de gebruiker
Openbaarheidsbeperkingen
Deels openbaar, deels beperkt openbaar (B). Raadpleging van archiefbescheiden jonger dan 50 jaar alleen na toestemming van de chef van de Afdeling Registratuur en Archieven van het ministerie van Onderwijs en Wetenschappen.
Materiële beperkingen
Het archief kent geen beperkingen voor het raadplegen van stukken als gevolg van slechte materiële staat
Aanvraaginstructie
Openbare archiefstukken kunnen online worden aangevraagd en gereserveerd. U kunt dit ook via de terminals in de studiezaal van het Nationaal Archief doen. Om te kunnen reserveren dient u de volgende stappen te volgen:
U maakt een profiel aan op www.gahetna.nl, en logt vervolgens in
Via de archiefinventaris (alleen de beschrijvingen met rode nummers) selecteert u het gewenste archiefstuk door op de knop 'Reserveren' te klikken
In het volgende scherm geeft u aan op welke dag u het archiefstuk wilt inzien
Indien u zich bevindt in de studiezaal en een tafelnummer heeft ontvangen kunt u dit nummer vermelden. Als u geen tafelnummer heeft kunt u tafelnummer 777 laten staan
Vervolgens bevestigt u uw reservering door deze te versturen.
Verwant materiaal
Beschikbaarheid van kopieën
Inventarisnummers van dit archief zijn niet in kopievorm beschikbaar
Bijlagen
Dossierlijst (oorspronkelijke ordening)
Dossier 1 Acten en statuten
Dossier 2/Bank correspondentie met verschillende banken
Dossier 2/B.P. bestedingsplannen
Dossier 2/B.S. bouwsubsidie
Dossier 2/C.A.D. centrale accountantsdienst
Dossier 2/ond. onderwijs
Dossier 2/tr. transfers
Dossier 3 vergaderingen
Dossier 4a kantoor Indonesi
Dossier 4b kantoor Nederland
Dossier 5 diversen
Dossier 6 leerkrachten (diversen)
Dossier 6 leerkrachten (afvloeiingsregeling)
Dossier 6 AA- en AB-contracten
Dossier 6 pensioenvergoeding
Dossier 7 passages
Dossier 8 wervingscommissies
Dossier 8 vacatures in Nederland
Dossier 9 concordantie algemeen
Dossier 9 schoolgeldregeling
Dossier 9 onderwijs ("verloop schoolbevolking")
Dossier 9 onderwijs (diversen)
Dossier 10 I.V.I.O.
Dossier 11 belastingen
Dossier 12 bestellingen leermiddelen
Dossier 13 spaargelden
Dossier 14 correspondentie met de schoolverenigingen
Dossier 16 AB-contractanten (diversen)
Dossier 17 delegaties
Dossier 18 sollicitanten U.L.O. en L.O.
Dossier 19 sollicitanten V.H.M.O.
Dossier 20 immigratie
Dossier 22 I.E.V.-aanpassing
Dossier 23 mededelingen
Dossier 24 nieuwe Stichting
Dossier inspectie M.O.
Dossier eindexamen V.H.M.O.
Dossier toelatingsexamens
Dossier M.A.W.E.
Dossier propaganda
Dossier staatsbladen
Dossier overzicht uitgezonden leerkrachten
Dossier omzetbelasting
Dossier spaarremises
Dossier verslagen
Lijst van vernietigde archiefbescheiden
I. ALGEMEEN
Verzoeken om toezending van afschriften van brieven en van circulaires.
Aanbiedingsbrieven.
Drukopdrachten voor de jaarverslagen, mei 1956-augustus 1962.
Briefwisseling met Mr D.S. Westerman Holstijn betreffende zeer geringe wijzigingen in de jaarverslagen over 1955 en 1956, mei 1956-mei 1957.
Ingekomen brief van het Ministerie van Onderwijs, Kunsten en Wetenschappen betreffende de correspondentie van Nederlandse autoriteiten met de diplomatieke vertegenwoordiging van Nederland te Djakarta, met bijlagen, augustus 1959.
II. BUREAUX EN DOCENTENKORPS
Bureaux
Briefwisseling van zeer weinig belang betreffende het huren van kantoorruimte en de verkoop van overcomplete inventarisgoederen, december 1951-december 1961.
Briefwisseling en telegrammen betreffende de aankoop, invoer en het onderhoud van dienstauto's, met bijlagen, december 1955-september 1959.
Briefwisseling betreffende een telegramadres voor de S.N.O. te Den Haag, september 1954-november 1961.
Twee borden met het opschrift: S.N.O. dáár melden.
Kantoorpersoneel en docentenkorps
Algemeen
Krantenknipsels betreffende de werkloosheidswet en vacantietoelagen, mei 1952 en ongedateerd.
Ingekomen brief betreffende de keuring van het personeel van de staf van de S.N.O. te DJakarta, oktober 1954.
Circulaire van de Rijksgeneeskundige Dienst te 's-Gravenhage betreffende geneeskundige controles, december 1958.
Goede wensen met betrekking tot feestdagen.
Sollicitaties en vacatures
Briefwisseling betreffende sollicitaties naar de funktie van adjunct-boekhouder bij het kantoor van de S.N.O. te Den Haag, die geen gevolg hebben gehad, oktober 1950-november 1957.
Briefwisseling, telegrammen en aantekeningen betreffende sollicitaties naar de funkties bij lager en uitgebreid lager onderwijs in Indonesië van leerkrachten, die niet benoemd zijn, 1950-1961.
Briefwisseling betreffende sollicitaties naar funkties bij het middelbaar onderwijs in Indonesië, die niet tot een benoeming hebben geleid of die zijn doorgezonden naar één van de wervingscommissies, mei 1952-december 1957.
Briefwisseling en overzichten inzake vacatures bij het onderwijs in Nederland, januari-augustus 1958.
Salariering, tegemoetkoming en toelagen
Nota betreffende een "Vergelijking van de salarissen van de onderwijzers met die van enkele groepen van ambtenaren", opgesteld door deskundigen van 5 ministeries, gestencild, april 1956.
Circulaires van de Ministeries van O.K. en W. en van Binnenlandse Zaken en Staatsbladen betreffende de vasstelling van de bezoldiging van overheidspersoneel, december 1953-december 1961.
Werknemersverklaringen ten behoeve van de loonbelasting te betalen door leerkrachten en kantoorpersoneel.
Overzichten en lijsten betreffende belastingcompensatie, 1955-1961.
Briefwisseling betreffende de restitutie van ingehouden loonbelasting, februari-september 1959.
Briefwisseling en telegrammen betreffende de overmaking van spaargelden van leerkrachten, met bijlagen, januari 1951-mei 1957.
Loonstaten, 1955.
N.B. niet gebruikt.
Ingekomen brief en doorslag van uitgaande brief betreffende de vergoeding van wederinrichtingskosten voor leerkrachten, april 1956.
Briefwisseling betreffende de vergoeding van reiskosten in Nederland voor leerkrachten, mei-december 1957.
Briefwisseling betreffende de opgaven van bankinstellingen, waarbij de toelagen in Ned.Crt. van leerkrachten dienen te worden gestort, oktober 1953-januari 1956.
Ingekomen brieven houdende opgave van toelagen in Ned. Crt, voor leerkrachten, oktober 1954-maart 1961.
Briefwisseling betreffende toelagen in Ned.Crt. voor administrateurs van schoolverenigingen en voor het kantoorpersoneel, januari 1954-september 1955.
Briefwisseling betreffende mutaties in de toelagen aan leerkrachten en kantoorpersoneel, 1951-1961.
Register voor de creditmutaties in de selectie-toelagen van AA- en AB-contractanten, werkzaam bij het concordant- en aanpassingsonderwijs, augustus 1955 december 1956.
Register voor de creditmutaties in de selectie- en urentoelagen van leerkrachten, die geen AA- of AB-contract hebben gesloten en werkzaam zijn bij het concordant- en aanpassingsonderwijs, augustus 1955-december 1956.
Register voor de debetmutaties in de selectietoelagen van leerkrachten, die een AA- of AB-contract hebben gesloten en werkzaam zijn bij het concordanten aanpaasingsonderwijs, juli 1955-december 1956.
Register voor de debetmutaties in de selectie- en urentoelagen van leerkrachten, die geen AA- of AB-contract hebben gesloten, juli 1955-december 1956.
Register voor de incidentele credit- en debetmutaties in de selectie- en urentoelagen van leerkrachten, die al of niet een AA- of AB-contract hebben gesloten, juli 1955-december 1956.
Register voor de incidentele mutaties in de selectietoelagen, april 1954-juni 1955.
Register voor de incidentele mutaties in de selectietoelagen, juni 1954-juli 1958.
Briefwisseling betreffende de uitkering van de selectietoelagen aan leerkrachten, oktober 1950-november 1958.
Lijsten inzake de uitbetaalde kort-verband-toelagen voor leerkrachten over de jaren 1952-1955.
Lijsten houdende de berekening van de kort-verband-toelagen voor leerkrachten voor het dienstjaar 1956.
Circulaires betreffende lesurentoelagen, maart 1954-februari 1958.
Briefwisseling en circulaires betreffende de overurentoelagen voor leerkrachten, maart 1954-november 1956.
Briefwisseling betreffende de heffing van belasting op de toelagen in Ned.Crt., juni 1951-december 1961.
Pensioen
Ingekomen brief van de N.V, "Amstleven" te Amsterdam houdende premie-offerte voor een collectieve pensioenverzekering voor het personeel van het kantoor te Den Haag, met aantekeningen, augustus 1953.
Briefwisseling betreffende een pensioenverzekering voor leerkrachten, eventueel te sluiten met de Levensverzekering Maatschappijen de ''Nederlandse Nillmij van 1859" en "De Nederlanden van 1845". mei 1954-augustus 1955.
Briefwisseling betreffende een pensioenverzekering voor leerkrachten, eventueel te sluiten met "de OLVEH van 1879" januari-juni 1955.
Register inzake de uitkering aan leerkrachten, die niet deelnemen aan de pensioenverzekeringsregeling en geen contract hebben gesloten.
N.B. Niet gebruikt.
Vervoer
Briefwisseling betreffende de scheepspassagekosten van leerkrachten, oktober 1950-november 1958.
Briefwisseling betreffende reducties op de vliegpassages per K.L.M., november 1950-februari 1961.
Ingekomen brief en doorslag van een uitgaande brief betreffende de aankomst in Indonesië van leerkrachten op Zondag, november en december 1952.
Ingekomen brief en doorslag van een uitgaande brief betreffende de begeleiding van de dochter van de Hr.v. Heekeren op haar reis naar Indonesië, juni 1952.
Briefwisseling en circulaires betreffende de terugreis van leerkrachten naar Nederland, juli 1954-augustus 1959.
Briefwisseling betreffende het vervoer van bagage van leerkrachten en kantoorpersoneel, maart 1955-december 1959.
Briefwisseling betreffende de passagekosten van ex-R.I. ambtenaren, december 1955-april 1956.
Doorslagen van uitgaande brieven, passagebiljetten en nota's betreffende de boot- of vliegpassage Djakarta-Amsterdam, juli-september 1957.
Briefwisseling betreffende de vrijstelling van invoerrechten voor de verhuisboedel van leerkrachten, die nooit in Indonesië zijn geweest, oktober 1957-maart 1958.
Ingekomen brieven en circulaires betreffende de afvaarttijden van schepen.
Verzekeringen
Briefwisseling en telegrammen betreffende de vliegongevallenverzekeringen voor leerkrachten, inspecteurs en kantoorpersoneel, februari 1953-oktober 1961.
Briefwisseling betreffende een verzekering tegen reisongevallen in Indonesië voor het personeel van het kantoor te Djakarta, september 1954-juli 1959.
Briefwisseling betreffende een molestverzekering voor leerkrachten en kantoorpersoneel, december 1955 en januari 1956.
Briefwisseling betreffende een verzekering van het transport van goederen naar Indonesië, gesloten met de N.V. Transportverzekering Mij van de Nederlanden van 1845, januari 1959.
Diversen
Doorslagen van ziektemeldingen aan en ingekomen briefkaarten van het Gemeenschappelijk Administratiekantoor januari 1953-november 1958.
Stukken toegezonden door het Gemeenschappelijk Administratiekantoor, gedrukt en gestencild, 1954-1961.
Ingekomen brief en doorslag van een uitgaande brief betreffende de eisen voor aanstelling tot en het salaris van een amanuensis in Nederland, januari 1954.
Briefwisseling betreffende de bestelling van geschenkpakketten voor leerkrachten en kantoorpersoneel bij N.V. Magazijn "De Bijenkorf" te Den Haag, oktober 1955-oktober 1956.
Briefwisseling betreffende de aanbieding van een woning te Malang voor leerkrachten, die geen gevolg heeft gehad, september-oktober 1953.
Circulaire betreffende het model van de ontslagbrief voor leerkrachten, februari 1958.
III. ONDERWIJS
Ingekomen brief en doorslag van een uitgaande brief betreffende de opbouw van het Nederlands onderwijssysteem, maart en april 1952.
Briefwisseling betreffende de organisatie van het Nederlands onderwijs, maart-mei 1952.
Briefwisseling betreffende het godsdienstonderwijs in Nederland, januari-februari 1951.
Briefwisseling betreffende de toezending van leerplannen van lagere scholen in Nederland, augustus-september 1952.
Telegrammen betreffende de toezending van lesurentabellen van het concordante lager en uitgebreid lager onderwijs, november 1954.